臺灣板橋地方法院刑事判決　　　　　　　　　　　　九十三年度交易字第二三號
　　公　訴　人　臺灣板橋地方法院檢察署檢察官
　　被　　　告　丙○○
右列被告因過失傷害案件，經檢察官提起公訴（九十三年度偵字第一八六四號），
及併案審理（九十三年度偵字第一四二四八號）因被告於本院準備程序中為有罪之陳
述，嗣經本院合議庭裁定以簡式審判程序審理，本院判決如左：
    主  文
丙○○因過失傷害人，處有期徒刑參月，如易科罰金，以佰元折算壹日。
    事  實
一、丙○○於民國九十三年一月二十三日二十二時二十分許，駕駛車牌號碼八Ｅ─一
    一五六號自用小客車，沿臺北縣永和市○○路由南往北方向行駛，在行經中正路
    一五二號前，違規臨時將該車停放在公車停放區並欲開啟車門至便利商店購買物
    品，依當時情形，理應注意行人、車輛並讓其先行，而當時天候雨，夜間有照明
    ，路面無障礙物，視距良好等情形，並無不能注意之情事，竟疏於注意，貿然開
    啟車門，未注意同向左後方，由乙○○所騎乘附載甲○○之車牌號碼ＬＭ三─三
    七三號重型機車，在通過上址時，因閃避不及，而當場撞上小客車左前車門，致
    人車倒地後，造成乙○○受有右肩、右膝、腰椎挫傷合併動作障礙之傷害，而甲○○則受有右脛腓骨骨折、右側一至五腳掌骨骨折、第二到三伸趾肌韌帶斷裂之
    傷害。丙○○於車禍發生後留在現場，向前來處理之臺北縣政府警察局永和分局
    交通分隊警員坦承肇事，並願接受裁判。
二、案經被害人乙○○、甲○○訴由臺北縣政府警察局永和分局報請臺灣板橋地方法
    院檢察署檢察官偵查起訴，本院於準備程序進行中，被告就被訴事實為有罪之陳
    述，經告知被告簡式審判程序之旨，並聽取當事人之意見後，裁定進行簡式審判
    程序。
    理  由
壹、關於程序：
    按「除被告所犯為死刑、無期徒刑、最輕本刑為三年以上有期徒刑之罪或高等法
    院管轄第一審案件者外，於前條第一項程序進行中，被告先就被訴事實為有罪之
    陳述時，審判長得告知被告簡式審判程序之旨，並聽取當事人、代理人、辯護人
    及輔佐人之意見後，裁定進行簡式審判程序。」刑事訴訟法第二百七十三條之一
    第一項定有明文。查被告丙○○涉犯之刑法第二百八十四條第一項前段之過失傷
    害罪，法定本刑為六年以下有期徒刑、拘役或五千元以下罰金，非最輕本刑為三
    年以上有期徒刑之罪，且被告於本院九十三年十一月五日準備程序進行中，復就
    被訴之事實為有罪之陳述，經告知被告簡式審判程序之旨，被告及公訴人對於本
    件改依簡式審判程序審理亦均表示無意見，是本院即依前揭刑事訴訟法規定，裁
    定本件進行簡式審判程序，先予敘明。
貳、關於實體：
一、右揭犯罪事實，業據被告丙○○於本院審理中坦承不諱，核與告訴人乙○○、甲○○於警訊及偵查中指訴情節相符，並有道路交通事故現場圖、交通事故現場草
    圖、道路交通事故調查報告表（一）（二）、臺北縣政府警察局舉發違反道路交
    通管理事件通知單影本、及肇事現場暨車損照片十五幀等資料附卷可稽，而告訴
    人乙○○因本件車禍受有右肩、右膝、腰椎挫傷合併動作障礙之傷害，有天主教
    耕莘醫院永和分院九十三年一月二十七日乙診字第五七號診斷證明書一份
    在卷足憑；另告訴人甲○○則受有右脛腓骨骨折、右側一至五腳掌骨骨折、第二
    到三伸趾肌韌帶斷裂之傷害，亦有國立台灣大學醫學院附設醫院九十三年一月二
    十七日診字第九三六六三五號診斷證明書一份附卷可按。
二、按汽車臨時停車時，公共汽車招呼站一○公尺內，不得臨時停車；又汽車停車向
    外開啟車門時，應注意行人、車輛，並讓其先行，道路交通安全規則第一百一十
    一條第一項第二款、第一百十二條第一項第十五款分別定有明文。依車禍發生時
    被告違規臨時停車於公共汽車招呼站，且當時天候雨，夜間有照明，路面無障礙
    物，視距良好等情形，被告實無不能注意之情事，竟疏未注意上開規定，貿然開
    啟車門，致使告訴人乙○○騎乘機車因閃避不及，而當場撞上該小客車左前車門
    ，造成告訴人乙○○、甲○○受有傷害，被告就本件車禍之發生應有過失甚明。
    且臺灣板橋地方法院檢察署檢察官於偵查中將本件事故發生之原因送請臺灣省臺
    北縣區車輛行車事故鑑定委員會鑑定，鑑定結果亦認被告駕駛自用小客車，停車
    開啟車門未注意車道上來往之車輛，為肇事原因，告訴人乙○○騎乘普通機車無
    肇事因素，有該會九十二年五月十九日北鑑字第九三○五三一號鑑定意見書在卷
    可稽。而告訴人乙○○、甲○○因此車禍分別受有傷害，是被告之過失行為與告
    訴人乙○○、甲○○之傷害間，具有相當因果關係。事證明確，被告犯行洵堪認
    定，應依法論科。
三、核被告所為，係犯刑法第二百八十四條第一項前段之過失傷害罪。其以一過失傷
    害行為致告訴人乙○○、甲○○二人受有傷害，係一行為觸犯數罪名，為同種想
    像競合犯，應依刑法第五十五條規定，從一重處斷。被告於本件車禍肇事後留於
    現場，並於員警前往現場處理時，向據報前來尚不知何人犯罪之員警自首坦承肇
    事，此有臺北縣政府警察局【道路交通事故肇事人自首情形紀錄表】一紙在卷足
    憑，參諸被告並未逃避偵審之事實，堪認確有對於未發覺之上開過失犯罪自首而
    受裁判之情，應依刑法第六十二條前段之規定減輕其刑。又併意旨略以：被告前
    開時地駕車肇事，致被害人乙○○、甲○○受有傷害之犯行，該部分與本案為實
    質上一罪，為起訴效力所及，本院自得併予審理，附此敘明。爰審酌被告之素行
    良好、犯罪之動機、目的、過失程度、告訴人所受傷害程度、肇事後之態度及尚
    未與告訴人為民事和解賠償等一切情狀，量處如主文所示之刑，並諭知易科罰金
    之折算標準。
據上論斷，應依刑事訴訟法第二百七十三條之一第一項、第二百九十九條第一項前段
，刑法第二百八十四條第一項前段、第五十五條、第六十二條前段、第四十一條第一
項前段，罰金罰鍰提高標準條例第一條前段、第二條，判決如主文。
本案經檢察官葉志飛到庭執行職務。
中      華      民      國      九  十  三    年    十一   月    十九   日
                                臺灣板橋地方法院交通法庭
                                    法    官  潘  翠  雪
右正本證明與原本無異。
對於本判決如有不服，應於送達後十日內，向本院提出上訴狀。
                                    書 記 官  江  文  彬
中      華      民      國      九  十  三    年    十一   月    十九   日
附錄本案論罪科刑法條全文：
中華民國刑法第二百八十四條
(過失傷害罪)
因過失傷害人者，處六月以下有期徒刑、拘役或五百元以下罰金，致重傷者，處一年
以下有期徒刑、拘役或五百元以下罰金。
從事業務之人，因業務上之過失傷害人者，處一年以下有期徒刑、拘役或一千元以下
罰金，致重傷者，處三年以下有期徒刑、拘役或二千元以下罰金。
